臺灣板橋地方法院民事判決　　　　　　 94年度重訴字第125號
原　　　告　丙○○
　　　　　　　　　　　樓
　　　　　　乙○○
兼上列二人
法定代理人　甲○○　　住同上
原　　　告　丁○○○　住台北縣新莊市○○路565巷6弄5號
共　　　同
訴訟代理人　林玠民律師
複　代理人　林光彥律師
被　　　告　己○○　　住臺北縣.
　　　　　　　　　　　號
訴訟代理人　林吉雄律師
被　　　告　伍舜貿易有限公司
　　　　　　　　　　　設臺北市.
法定代理人　戊○○　　住同上
訴訟代理人　陳雅萍律師
上列當事人間請求侵權行為損害賠償刑事附帶民事訴訟事件，經
本院刑事庭裁定移送前來，本院於民國94年8 月23日言詞辯論終
結，判決如下：
    主  文
被告己○○應給付原告丙○○新台幣參拾萬陸仟貳佰玖拾柒元、
、原告乙○○參拾伍萬肆仟捌佰參拾捌元、原告甲○○新臺幣肆
拾貳萬參仟柒佰陸拾壹元、原告丁○○○新臺幣壹拾捌萬柒仟壹
佰捌拾陸元，及均自民國九十三年七月二十七日起至清償日止，
按年息百分之五計算之利息。
原告其餘之訴駁回。
訴訟費用由被告己○○負擔百分之十二；餘由原告負擔。
本判決第一項於原告丙○○以新台幣壹拾萬元、原告乙○○以新
臺幣壹拾貳萬元、原告甲○○以新台幣壹拾肆萬元、原告丁○○○以新台幣陸萬元為被告己○○供擔保後，得假執行。
原告其餘假執行之聲請駁回。
    事實及理由
壹、原告起訴聲明請求給付之金額原為原告丙○○2,240,000 元
    、原告乙○○2,388,000 元、原告甲○○3,500,000 元、原
    告丁○○○2,666,000 元；嗣分別減縮為原告丙○○2,112,
    593 元、原告乙○○2,209,668 元、原告甲○○3,423,761
    元、原告丁○○○2,561,558 元，核屬減縮應受判決事項之
    聲明，依民事訴訟法第255 條第1 項第3 款規定，應予准許
    ，先此敘明。
貳、原告主張：
　一、被告己○○明知駕駛動力交通工具前不得飲用酒類，竟於
  　　民國92年4 月27日晚間10時40分許，於飲用酒類已達不勝
    　酒力無法安全駕駛之程度時，駕駛被告伍舜貿易有限公司
      （以下簡稱伍順公司）所有車牌號碼AY5073號自小客車，
      在台北縣三重市○○路○ 段406 號之1 前，欲倒車駛往喜
      宴場所，其明知起步前應注意前後左右有無障礙或車輛行
      人，並應讓行進中之車輛優先通行，而依當時之情形並無
      不能注意之情事，竟貿然高速倒車駛入北向之外側車道。
      適有被害人卓福男騎乘車號GAE121號機車，後座搭載原告
      甲○○，沿重新路5 段往北方向前來，雖經緊急閃躲，仍
      遭倒車中之被告己○○自小客車撞擊，致卓福男因傷重死
      亡，原告甲○○受有右下腿脛骨等骨折、門齒創傷性鬆動
      、右膝不穩定等傷害，案經台灣板橋地方法院檢察署以92
      年度偵字第8875號提起公訴。
  二、按因故意或過失，不法侵害他人之權利者，負損害賠償責
      任。受僱人因執行職務，不法侵害他人之權利者，由僱用
      人與行為人連帶負損害賠償責任。但選任受僱人及監督其
      職務之執行，已盡相當之注意或縱加以相當之注意而仍不
      免發生損害者，僱用人不負賠償責任。如被害人依前項但
      書之規定，不能受損害賠償時，法院因其聲請，得斟酌僱
      用人與被害人之經濟狀況，令僱用人為全部或一部之損害
      賠償。民法第184 條第1 項前段、第188 條第1 項、第2
      項定有明文。又不法侵害他人致死者，對於支出醫療及增
      加生活上需要之費用或殯葬費之人，亦應負損害賠償責任
      。被害人對於第三人負有法定扶養義務者，加害人對於該
      第三人亦應負損害賠償責任。不法侵害他人致死者，被害
      人之父、母、子、女及配偶，雖非財產上之損害，亦得請
      求賠償相當之金額。不法侵害他人之身體、健康、名譽、
      自由、信用、隱私、貞操，或不法侵害其他人格法益而情
      節重大者，被害人雖非財產上之損害，亦得請求賠償相當
      之金額。其名譽被侵害者，並得請求回復名譽之適當處分
      。同法第192 條第1 項、第2 項、第194 條、第195 條第
      1 項亦分別定有明文。本件原告分別為被害人卓福男之子
      女、配偶及母親，卓福男正值人生精華時期，遭此變故，
      造成親人無比傷痛遺憾，且原告丙○○時年10歲、原告乙○○年方8 歲，原告丁○○○時年71歲，均賴被害人卓福
      男扶養，為此依上開規定請求被告負賠償責任，賠償金額
      計算如下：
  （一）原告丙○○部分：
    1.扶養親屬負擔額：原告丙○○於本件事發時年10歲，距離
      成年20歲尚有10年受扶養之權利，按第1 年不扣除中間利
      息之霍夫曼系數計算，扶養親屬負擔額為612,593 元，原
      告甲○○亦應負擔2 分之1 之扶養義務，故請求賠償扶養
      親屬負擔額306,297 元。
    2.精神慰藉金：1,500,000元。
  （二）原告乙○○部分：
    1.扶養親屬負擔額：原告乙○○於本件事發時年僅8 歲。算
      至20歲成年，尚有12年受扶養之權利，按第1 年不扣除中
      間利息之霍夫曼系數計算，扶養親屬負擔額為709,668 元
      ，原告甲○○亦應負擔2 分之1 ，故請求賠償扶養親屬負
      擔額354,834元。
    2.精神慰藉金：1,500,000元。
  （三）原告甲○○部分：
    1.醫療費用：99,691元。
    2.殯葬費用：324,070元。
    3.精神慰藉金：3,000,000 元。原告甲○○痛失配偶，自身
      亦受極大之傷害，精神上遭受極大創痛，非財產上損害個
      人部分以1,000,000 元計，配偶部分以2,000,000 元計，
      合計3,000,000元。
  （四）原告丁○○○部分：
    1.扶養親屬負擔額：92年度女性平均壽命為80歲，原告丁○○○於事發時年71歲，尚有9 年受扶養權利，按第1 年不
      扣除中間利息之霍夫曼系數計算，扶養親屬負擔額為561,
      558 元。
    2.精神慰藉金：原告痛失愛子，白髮人送黑髮人，精神上遭
      受極大創痛，精神慰藉金以2,000,000元為適當。
  三、被告己○○所駕駛者，係被告伍舜公司所有之車輛，據聞
      事發當時係為參加公司聚會晚宴，故被告己○○之行為應
      屬執行職務之範圍，被告伍舜公司未能舉證證明其已盡相
      當之注意，依民法第188 條第1 項規定，應與被告己○○
      負連帶賠償責任。且查被告己○○並無資力，原告求償無
      門已屬確定，若鈞院認為被告伍舜公司選任監督並無過失
      ，原告仍請依民法第188 條第2 項規定，命該公司賠償相
      當之金額。
  四、聲明：被告應連帶給付原告丙○○2,112,593 元、原告乙○○2,209,668 元、原告甲○○3,423,761 元、原告丁○○○2,561,558 元，及均自起訴狀繕本送達翌日起至清償
      日止，按年息百分之5 計算之利息。並陳明願供擔保，請
      准宣告假執行。
參、被告抗辯：
  一、被告己○○部分：
  （一）被告己○○在刑事第一審、第二審都認罪，但被害人之
        死亡，尚有其他無過失之車輛因素介入，足見被害人死
        亡之因素，不能全歸被告之過失行為負擔。且被告於肇
        事後業已給付原告共計2,400,000 元，被告主張對原告
        每人各抵銷600,000 元。又本件駕車肇事之時間為夜晚
        ，雖然開的是公司的車，但並非執行職務中肇事。
  （二）同意原告丙○○之扶養費用以306,297 元計算，原告乙○○扶養費用以354,834 元計算。
  （三）聲明：原告之訴及假執行之聲請均駁回。
  二、被告伍舜公司部分：
  （一）被告己○○於本件事發當日係參加其兄長子女之婚宴，
        非被告伍舜公司聚會晚宴，該晚宴之參加為被告己○○
        私人行程，非屬執行業務之行為。被告己○○因參加喜
        宴而飲有酒類，並於喜宴場所處因酒後駕車而過失致人
        於死，非執行業務中肇事。
  （二）民法第188 條僱用人之連帶責任，當以受僱人因「執行
        職務」不法侵害他人權利為前提，又所謂執行職務亦應
        該行為外觀上與執行職務有關。本案被告己○○係因個
        人於假日非上班時間（星期日晚上）因親友婚宴而駕車
        參加喜宴，此參加喜宴行為於客觀上並非執行職務，亦
        難認與執行職務有關，被告己○○所駕車輛雖登記被告
        伍舜公司名下，惟該車輛實為被告己○○個人所有，該
        車輛之使用亦向由被告己○○個人支配，僅因己○○遲
        未辦理移轉登記手續而尚登記被告伍舜公司名下。是被
        告伍舜貿易公司就被告己○○於非執行職務期間過失行
        為所涉損害並無負連帶賠償責任之責，被告伍舜公司就
        員工非上班時間之私人生活亦無監督之權責，從而原告
        請求被告伍舜公司負連帶賠償之責，與民法第188 條之
        規定自有間，原告之請求自無理由。
  （三）原告雖亦請求鈞院得依民法第188 條第2 項之規定命被
        告伍舜公司賠償相當金額，然民法第188 條第2 項應以
        受僱人確因執行職務期間不法侵害他人權利，惟僱用人
        因盡監督之責而免負連帶賠償之責，此時始有該條項之
        適用。如前所述，本案被告己○○並非係執行職務時為
        不法侵害，是該第188 條第2 項之規定於本案當無適用
        餘地。
  （四）就原告請求數額不合理之處論述如下：
    1.原告甲○○部分：
      (1)醫療費用部分：按全民健康保險法第82條規定：「保險
        對象因汽車交通事故，經本保險提供醫療之給付者，本
        保險之保險人，得向強制汽車責任保險之保險人代位請
        求該項給付。」是依全民健康保險提供醫療給付者，該
        項醫療費用請求權，已法定移轉予中央健康保險局，不
        得再向對造請求（最高法院93年台上字第1159號裁判參
        考）。茲原告所請求醫療費用金額均加計健保費用已支
        付部分而為請求，就該全民健康保險局已提供之醫療給
        付自應扣除而不得再為請求。
      (2)看護費用及日常用品之請求是否必要，亦應以甲○○之
        傷勢是否有請求看護及購買該日用品必要為前提，然就
        該看護費用及該日用品購買之必須乙節並未見原告有所
        舉證，該部分之請求自屬無理。另精神慰撫金之請求亦
        屬過高。
    2.原告丁○○○部分：原告丁○○○之子女是否僅被害人一
      人尚待查明，即對丁○○○負法定扶養義務者是否僅被害
      人一人尚未可知，原告以被害人一人需對丁○○○負全部
      扶養義務而為請求，該扶養親屬負擔額之請求尚有可議，
      另精神慰藉金之請求同屬過高。
肆、法院之判斷：
  一、對於被告己○○部分：
  （一）原告主張被告己○○於上開時地飲酒後駕駛被告伍舜公
        司所有之自小客車，疏未注意讓行進中之車輛優先通行
        即貿然倒車，致撞擊由被害人卓福男騎乘、後座搭載原
        告甲○○之機車，導致卓福男死亡及原告甲○○受有右
        下腿脛骨、腓骨骨折、門齒創傷性鬆動、右膝不穩定等
        傷害之事實，業據被告己○○於本院93年度交易字第26
        號過失致死等案件之偵審中坦白承認，核與證人黃閩裕
        、王宗瑞、林玉雀之證詞大致相符，並有道路交通事故
        調查報告、現場及車損照片36張及事故現場暨車損情況
        勘驗筆錄附卷可憑。原告甲○○因車禍受有上述傷害之
        事實，亦有臺北縣立三重醫院及長庚醫院之診斷證明書
        各1 紙可證。被害人卓福男因本件車禍死亡之事實，復
        有台灣板橋地方法院檢察署驗斷書、相驗屍體證明書、
        相驗勘驗筆錄及相驗照片可佐。且本件車禍經台灣省臺
        北縣區車輛行車事故鑑定委員會鑑定及台灣省車輛行車
        事故覆議鑑定委員會覆議結果，均認為被告己○○酒後
        酒精濃度超過標準駕駛自小客車，倒車時未讓車道上行
        駛之車輛先行為肇事原因，被害人卓福男、證人黃閔裕
        、王宗瑞均無肇事因素，有鑑定書2 份在卷可憑。且被
        告己○○之過失行為與被害人卓福男之死亡及原告甲○○所受傷害間有相當因果關係甚明。被告己○○於本院
        審理時抗辯被害人卓福男死亡尚有其他無過失之車輛因
        素介入，不能全歸被告之過失行為負擔云云，自不足採
        信。原告主張被告己○○過失不法侵害被害人卓福男致
        死及不法侵害原告甲○○之身體、健康之事實，堪信為
        真實。
  （二）按因故意或過失，不法侵害他人之權利者，負損害賠償
        責任。不法侵害他人之身體、健康、名譽、自由、信用
        、隱私、貞操，或不法侵害其他人格法益而情節重大者
        ，被害人雖非財產上之損害，亦得請求賠償相當之金額
        。其名譽被侵害者，並得請求回復名譽之適當處分。民
        法第184 條第1 項前段、第195 條第1 項分別定有明文
        。又不法侵害他人致死者，對於支出醫療及增加生活上
        需要之費用或殯葬費之人，亦應負損害賠償責任。被害
        人對於第三人負有法定扶養義務者，加害人對於該第三
        人亦應負損害賠償責任。不法侵害他人致死者，被害人
        之父、母、子、女及配偶，雖非財產上之損害，亦得請
        求賠償相當之金額。同法第192 條第1 項、第2 項、第
        194 條亦分別定有明文。本件被告己○○因駕車不慎過
        失不法侵害原告甲○○之身體、健康，原告甲○○依前
        開民法第184 條第1 項前段及同法第195 條規定請求其
        賠償損害，於法並無不合。又原告分別為被害人卓福男
        之子女、配偶及母親，有原告提出之戶籍謄本可憑，被
        告己○○不法侵害卓福男致其死亡，原告依上開民法第
        192 條第1 項、第2 項、第194 條規定請求被告賠償損
        害，亦無不合。
  （三）關於原告請求金額應否准許，茲論述如下：
    (一)原告丙○○部分：
    1.扶養親屬負擔額：原告丙○○係82年9 月1 日出生，為被
      害人卓福男之長子，於本件事發時尚未年滿10歲，顯無謀
      生能力且無法維持生活，依民法第1116條規定，有受卓福
      男扶養之權利甚明。其主張距離成年20歲尚有10 年 受扶
      養之期間，依所得稅申報受扶養親屬扣除額每人每年74,0
      00元，按第1 年不扣除中間利息之霍夫曼系數計算，扶養
      親屬負擔額為612,593 元，原告甲○○亦應負擔2 分之1
      之扶養義務，故請求扶養親屬負擔額306,2 97元等情，為
      被告所自認同意，故應予准許。
    2.精神慰藉金：原告丙○○係被害人卓福男之子，年幼喪父
      ，精神上自受有相當之痛苦，其請求賠償非財產上之損害
      ，於法並無不合。本院審酌原告丙○○於被害人卓福男死
      亡時尚未年滿10歲，被告己○○學歷為高中畢業，從事機
      械技術工作，月薪38,000元，名下無不動產等兩造之身分
      、地位、經濟狀況，認原告丙○○請求賠償非財產上之損
      害，以600,000 元為適當；逾此金額之請求，則屬過高，
      應予駁回。
    (二)原告乙○○部分：
    1.扶養親屬負擔額：原告乙○○係84年3 月30日出生，為被
      害人卓福男之長女，於本件事發時年僅8 歲，亦顯無謀生
      能力且不能維持生活，依民法第1116條規定，有受卓福男
      扶養之權利甚明，其主張算至20歲成年，尚有12年受扶養
      之期間，依所得稅申報受扶養親屬扣除額每人每年74,000
      元，按第1 年不扣除中間利息之霍夫曼系數計算，扶養親
      屬負擔額為709,668 元，原告甲○○亦應負擔2 分之1 ，
      故請求扶養親屬負擔額354,834 元等情，亦為被告所自認
      同意，故應予准許。
    2.精神慰藉金：原告乙○○係被害人卓福男之女，年幼喪父
      ，精神上自受有相當之痛苦，其請求賠償非財產上之損害
      ，於法並無不合。本院審酌原告乙○○於被害人卓福男死
      亡時年僅8 歲，被告己○○學歷為高中畢業，從事機械技
      術工作，月薪38,000元，名下無不動產等兩造之身分、地
      位、經濟狀況，認原告丙○○請求賠償非財產上之損害，
      以600,000 元為適當；逾此金額之請求，則屬過高，應予
      駁回。
    (三)原告甲○○部分：
    1.醫療費用99,691元部分：
      (1)看護費20,200元：原告甲○○主張因本件車禍支出看護
        費用20,200元之事實，業據提出繳費證名單2 件為證。
        本院審酌其因本件車禍致受有右下腿脛骨、腓骨骨折、
        門齒創傷性鬆動、右膝不穩定等傷害，並於92年4 月28
        日至92年5 月3 日及92年5 月5 日至92年5 月12日先後
        住院實施手術，有刑事偵查卷114 頁、115 頁之診斷證
        明書可證，於上開住院期間，確實無法自理生活，須人
        看護，以每日看護費用2,000 元計算，原告甲○○請求
        上開住院期間11日之看護費用20,200元，核屬必要，應
        予准許。
      (2)原告另請求冰枕、腋下拐、便盆等日用品費用1,186 元
        ，依其所受傷勢，亦屬合理必要，應予准許。
      (3)其他醫療費用支出78,305元部分，亦據原告提出醫療費
        用收據影本附卷可稽，且被告對此亦不爭執，自堪信為
        真實。
    2.殯葬費用324,070 元部分：原告甲○○主張其為被害人卓
      福男支出殯葬費用324,070 元之事實，業據提出收據及繳
      款書等件之影本為證，金額尚屬合理，且被告對此亦不加
      爭執，故亦應與准許。
    3.精神慰藉金3,000,000 元部分：被害人卓福男係原告甲○○之配偶，遭被告不法侵害致死，原告甲○○痛失配偶，
      且自身亦因本件車禍受有右下腿脛骨、腓骨骨折、門齒創
      傷性鬆動、右膝不穩定等嚴重傷害，精神上遭受極大創痛
      ，原告甲○○請求非財產上之損害，於法並無不合。本院
      審酌原告甲○○之學歷為育達高職畢業，任職日商日本油
      船股份股份有限公司台北分公司，名下並無不動產，及上
      述被告己○○之學歷、經濟狀況暨原告甲○○所受痛苦程
      度等一切情狀，認為關於原告甲○○個人身體、健康受傷
      害之非財產上損害，以300,000 元為適當，關於原告甲○○配偶死亡之非財產上損害，以600,000 元為適當，合計
      900,000元，應予准許；逾此金額之請求，則應予駁回。
    (四)原告丁○○○部分：
    1.扶養親屬負擔額：原告丁○○○21年12月12日出生，係被
      害人卓福男之母親，有卷附戶籍謄本可憑。其於本件事發
      時年70歲4 月又15日，其主張並無工作，無謀生能力且不
      能維持生活，尚堪採信，依民法第1116條規定，原告丁○○○有受卓福男扶養之權利，亦堪認定。查92年度女性平
      均壽命為80歲，故原告丁○○○主張其尚有9 年受扶養期
      間，並無不合。其主張依所得稅申報受扶養親屬扣除額每
      人每年74,000元，並按第1 年不扣除中間利息之霍夫曼系
      數計算，扶養親屬負擔額固為561,558 元。然原告丁○○○自陳尚有長男卓福隆、長女卓慧燕與卓福男共同扶養原
      告，並提出戶籍謄本為證，堪信屬實。故依民法第1115
      條第3 項規定：「負扶養義務者有數人而其親等同一時，
      應各依其經濟能力，分擔義務。」卓福男應僅須負擔3 分
      之1 之扶養費用187,186 元。從而原告丁○○○僅得請求
      被告賠償扶養費用187,186 元，逾此金額之請求，則應予
      駁回。
    2.精神慰藉金：被害人卓福男係原告丁○○○之子，遭被告
      不法侵害致死，原告丁○○○痛失愛子，白髮人送黑髮人
      ，精神上受有相當之痛苦，其請求被告賠償非財產上損害
      ，並無不合。本院審酌原告丁○○○自陳學歷國小畢業，
      沒有工作，名下無不動產，及被告己○○上述之學經歷、
      經濟狀況暨原告丁○○○所受痛苦程度等一切情狀，認原
      告丁○○○請求非財產上之損害，以60萬元為適當，逾此
      金額之請求，則應予駁回。
  （四）綜上所述，原告所受損害分別為原告丙○○90 6,297
        元、原告乙○○954,838 元、原告甲○○1,023,761 元
        、原告丁○○○787,186 元。被告主張業已清償2,400,
        000 元，由原告每人平均分受元600,000 之事實，為原
        告所自認，故扣除清償之金額後，原告尚得請求被告賠
        償之金額分別為原告丙○○306,297 元、原告乙○○35
        4, 838元、原告甲○○423,761 元、原告丁○○○187,
        186 元。
  （五）從而原告依侵權行為關係請求被告己○○賠償原告丙○○306,297 元、原告乙○○354,838 元、原告甲○○42
        3,761 元、原告丁○○○187,186 元，及均自起訴狀繕
        本送達翌日即93年7 月27日起至清償日止，按年息百分
        之5 計算之利息，並無不合，應予准許；逾上開金額之
        請求，則無理由，應予駁回。
  （六）原告陳明願供擔保，聲請告假執行，經核其勝訴部份，
        合於法律規定，爰酌定相當之擔保金額告之；其餘假執
        行之聲請，因該部份訴之駁回而失所依據，應予駁回。
  二、對於被告伍舜公司部分：
  （一）原告主張被告己○○所駕駛者，係被告伍舜公司所有之
        車輛，據聞事發當時係為參加公司聚會晚宴，故被告己○○之行為應屬執行職務之範圍之事實，為被告伍舜公
        司所否認，並辯稱：被告己○○於本件事發當日係參加
        其兄長子女之婚宴，非被告伍舜公司聚會晚宴，該晚宴
        之參加為被告己○○私人行程，非屬執行業務之行為，
        故被告己○○因參加喜宴而飲有酒類，並於喜宴場所處
        因酒後駕車而過失致人於死，非執行業務中肇事等語。
  （二）按民法第188 條所定僱用人之連帶賠償責任，以受僱人
        因執行職務不法侵害他人之權利，始有其適用。倘係受
        僱人個人之行為而與執行職務無關者，即與該條規定之
        要件不合，不得遽認僱用人應與受僱人負連帶賠償責任
        。查原告主張被告己○○當天事發當時係為參加被告伍
        舜公司聚會晚宴之事實，並未據其舉證以實其說，且查
        92 年4月27日係星期日，被告己○○當天係參加喜宴後
        欲倒車返回喜宴場所而肇事乙情，業據被告己○○於刑
        事案件及本院審理時陳述甚明，足信被告己○○當天並
        非為執行被告公司職務而駕駛被告所有之車輛，故被告
        己○○並非於執行職務中肇事，足堪認定。
  （三）從而原告主張被告伍舜公司應依民法第188 條規定與被
        告己○○負連帶賠償責任，洵屬無據，不應准許。原告
        假執行之聲請，因訴之駁回而失所附麗，應併予駁回。
伍、結論：本件原告之訴為一部有理由，一部無理由，依民事訴
    訟法第79條、第85條第1 項、第390 條第2 項，判決如主文
    。
中　　華　　民　　國　　94　　年　　9 　　月　　6　　日
                  民事第三庭    法　官　許月珍
以上正本，係照原本作成。
如對本判決上訴，須於判決送達後20日內向本院提出上訴狀
中　　華　　民　　國　　94　　年　　9 　　月　　9　　日
                                書記官  劉昌明
